臺灣花蓮地方法院民事裁定
111年度司繼字第521號
聲  請  人  吳美津律師

上列聲請人聲請終結被繼承人甲○○之遺產管理人職務事件，本院
裁定如下：
    主  文
聲請駁回。
聲請程序費用由聲請人負擔。
    理  由
一、按遺產管理人之職務，依民法第1179條規定有：㈠編製遺產
    清冊。㈡為保存遺產必要之處置。㈢聲請法院依公示催告程序
    ，限定一年以上之期間，公告被繼承人之債權人及受遺贈人
    ，命其於該期間內報明債權，及為願受遺贈與否之聲明，被
    繼承人之債權人及受遺贈人為管理人所已知者，應分別通知
    之。㈣清償債權或交付遺贈物。㈤有繼承人承認繼承或遺產歸
    屬國庫時，為遺產之移交。次按，法院選任之遺產管理人於
    職務執行完畢後，應向法院陳報處理遺產之狀況並提出有關
    文件，家事事件法第140條亦定有明文。是遺產管理人必須
    於完成上開有關遺產清算事務後，依前開家事事件法向法院
    陳報處理遺產狀況並提出相關文件後，始得聲請終結遺產管
    理人職務。
二、本件聲請意旨略以：聲請人前經鈞院以108年度家聲抗字第3
    號民事裁定選任為被繼承人甲○○之遺產管理人，原聲請選任
    遺產管理人事件（本院107年度司繼字第465號）之聲請人乙
    ○○具狀聲請選任遺產管理人之目的，在於乙○○等人欲確認「
    坐落花蓮縣○里鎮○○○段000○000地號土地」（下稱系爭土地
    ）之所有權應移轉登記予乙○○等人，嗣乙○○具狀向鈞院民事
    庭提起109年度花簡字第400號土地所有權移轉登記等之訴，
    鈞院業已判決駁回乙○○等人之請求且確定在案，顯然聲請選
    任遺產管理人之目的業已終結。又被繼承人甲○○查無遺產，
    即無遺產清冊，本遺產管理人之工作已結束，爰依法檢附工
    作計時表及費用收據等，請求終結遺產管理人職務等語。
三、經查，聲請人主張之事實，固據其提出本院107年度司繼字
    第465號聲請選任遺產管理人事件之聲請狀、本院108年度家
    聲抗字第3號民事裁定、土地謄本、本院109年度花簡字第40
    0號民事判決暨確定證明書、工作計時表、支出費用明細及
    收據等件為證，然遺產管理人之職務為繼承人承認繼承時移
    交遺產、通知或催告債權人及受遺贈人報明債權及為願受遺
    贈與否之聲明、編製遺產清冊、為保存遺產必要之處置、清
    償債權或交付遺贈物及遺產歸屬國庫時為遺產之移交等遺產
    清算事務，是遺產管理人必須完成上開遺產清算事務、依前
    開家事事件法規定向法院陳報處理遺產狀況並提出相關文件
    後，始得聲請終結遺產管理人職務。經本院依職權調閱本院
    109年度花簡字第400號卷查核之結果，該案經審理後認定「
    依甲○○舊戶籍登記簿事由欄記載觀之，最後設籍住址為花蓮
    縣○里鎮○○里00鄰○○00號，係於41年12月31日自花蓮縣○里鎮
    ○○里0鄰0○00號遷入，與光復初期土地登記舊薄上系爭土地
    上所有權人甲○○所載記載之住址相符，通常應可定二者為同
    一人」（參判決書第6頁），應可推知被繼承人甲○○為系爭
    土地之所有權人，是聲請人聲請狀所載被繼承人甲○○查無遺
    產情事，與上揭民事判決所認定之事實不符，聲請人應提出
    業已完成遺產管理人職務即遺產清算事務之相關事證，始得
    聲請本院准予備查終結遺產管理人職務。揆諸首揭說明，尚
    難認聲請人業已執行完畢民法第1179條規定之遺產管理人職
    務，從而，本件聲請人尚未完竣管理遺產職務前即聲請終結
    遺產管理人職務，與法未合，應予駁回。又倘系爭土地係因
    稅務機關或地政機關未准予申報及聲請登記而無從辦理，宜
    另行向該等機關之主管機關聲請釋示或循行政救濟途徑解決
    ，附此敘明。
四、如不服本裁定，須於裁定送達後10日內，以書狀向本院提出
    抗告狀，並繳納抗告費新臺幣1,000元。
中　　華　　民　　國　  111 　年　　11　　月　　30　　日
                    家事法庭  司法事務官  潘俊宏